臺灣臺南地方法院刑事判決　　　　　　　　　　　　　九十一年度訴緝字第四一號
　　公　訴　人　臺灣臺南地方法院檢察署檢察官
　　被　　　告　甲○○
右列被告因違反臺灣地區與大陸地區人民關係條例等案件，經檢察官提起公訴（八十
八年度偵字第一四一九二號），本院判決如左：
    主  文
甲○○共同使大陸地區人民非法進入臺灣地區，累犯，處有期徒刑伍月，如易科罰金
，以參佰元折算壹日。
    事  實
一、甲○○於民國八十六年間，曾因竊盜罪經臺灣高雄地方法院檢察署判處有期徒刑
    五月確定，於八十六年六月二十二日縮短刑期執行完畢，猶不知悔悟，明知與大
    陸地區人民無結婚之意思，竟為圖得陳士芳給予的新臺幣十萬元報酬及使大陸地
    區人民進入臺灣地區工作，而由陳士芳、黃懷明居間仲介擔任與大陸地區人民假
    結婚之人頭，並接受陳士芳、黃懷明安排於附表所示時間、地點到大陸地區與附
    表所示假結婚對象之大陸地區女子陳雲芬會合，明知相互間婚姻係欠缺結婚合意
    而為無效之婚姻，仍共同至陳雲芬戶籍所在地民政局（廳）及公證處辦理假結婚
    之相關手續，並取該地公證處做成之結婚登記證明等文件，於手續完備並取得相
    關證明文件後返臺，再持大陸人民身分證、婚姻證明書等相關文件至財團法人海
    峽交流基金會海基會（下稱海基會）辦理文書驗證手續，於取得該會核發之證明
    書後，再至甲○○戶籍所在地之高雄市左營戶政事務所辦理結婚登記，即填具內
    容不實之「結婚登記申請書」，申請登記陳雲芬為其配偶，使不知情之該管戶政
    人員，將此不實之結婚登記事實登載於其職務上所掌管之公文書即戶籍登記簿上
    。陳士芳等再將已結婚登記等文件送至入內政部警政署入出境管理局（下稱入出
    境管理局），並填具「大陸人民進入臺灣地區旅行證申請書、保證書、委託書」
    等文件，經入出境管理局核准入境後，由陳士芳、黃懷明，將大陸地區人民進入
    臺灣地區旅行證寄至大陸或帶至大陸交給假結婚對象之大陸人民陳雲芬，陳士芳
    等人於辦妥上開手續後，再將臺灣人頭原先之戶籍遷至預定之處所後，並將申請
    書送至當地派出所管區警員辦理對保手續後，再次將相關資料送至入出境管理局
    ，明知不實事項，基於概括犯意，連續使海基會、戶政機關及入出境管理局等機
    關之公務員將臺灣人頭與大陸地區人士假結婚之不實事項，登載於相關文件及戶
    籍資料上，並持以行使，足以生損害於中華民國對入出境及戶籍之管理。陳雲芬
    接獲核准來臺探親之文件後，約定入境時間，由陳士芳、黃懷明帶甲○○前往機
    場接機，再將陳雲芬帶往新遷住之甲○○戶籍所在地派出所辦理暫住人口登記，
    使不知情之該管警員，簽註「關係：夫妻」、「暫住事由：探親」等不實之事項
    於「入境人口申報流動人口登記聯單」、「戶卡片」及「暫住人口戶卡片」上，
    足以生損害於戶政事務所及警察機關對戶政資料管理之正確性。
二、案經臺南市警察局第一分局報告及法務部調查局臺南市調查站移送臺灣臺南地方
    法院檢察署檢察官偵查起訴。
    理  由
一、訊之被告甲○○對於右揭犯罪事實坦承不諱，復有大陸地區人民即被告陳雲芬之
    大陸地區人民進入臺灣地區旅行證申請書、中華人民共和國結婚證明書、財團法
    人海峽交流基金會證明、委託書、大陸地區人民進入台灣地區保證書、戶籍謄本
    各一份在卷可稽，足徵被告甲○○自白與事實相符，本件事證明確，其偽造文書
    及使大陸地區人民非法入境之犯行，堪以認定。至被告甲○○陳稱：不知假結婚
    是違法云云。惟按表意人與相對人通謀而為虛偽意思表示者，其意思表示無效，
    民法第八十七條前定有明文。查被告甲○○既承認其經仲介或與大陸地區人民所
    結之婚姻是假結婚，且為假結婚仲介之被告陳士芳等猶向假結婚之大陸地人民收
    取人民幣十萬元不等之費用，而假結婚之臺灣人頭則向被告陳士芳收取或期約新
    台幣十萬元之報酬，其等既無結婚之真意，所為結婚之意思表示係通謀虛偽，甚
    為明顯。再按「不得因不知法律而免除刑事責任。」刑法第十六條前段亦有明文
    ，查被告甲○○使承辦假結婚、文書認證及出入境之戶政、警察及海基會等人員
    將該不實之事項，登載於其職務上所掌公文書上，並行使上開文書，自該當於刑
    法第二百十六條、第二百十四條之行使使公務員登載不實之公文書罪，又其因假
    結婚，使大陸地區人民非法入境，係違反臺灣地區與大陸地區人民關係條例第十
    五條第一款之使大陸地區人民非合法入境，各係犯同法第七十九條第一項、第二
    項、第三項之罪，揆諸上引規定，自難以不知法律而阻卻刑責，附此敘明。
二、核被告甲○○行使明知為不實之事項，而使公務員登載於職務上所掌之公文書，
    足以生損害於辦理戶政及出入境管理局、海基會、警察局對於文書登載及管理之
    正確性，所為係犯刑法第二百十六條、第二百十四條之行使使公務員登載不實公
    文書罪（公訴人漏未引用刑法第二百十六條之行使使公務員登載不實公文書罪）
    。被告甲○○另違反台灣地區與大陸地區人民關係條例第十五條第一款使大陸地
    區人民非法入境，而犯同法第七十九條第一項之使大陸地區人民非法進入臺灣地
    區罪。其使公務員登載不實公文書之低度行為，為其後行使之高度行為所吸收，
    不另論罪。被告甲○○與附表所示假結婚之大陸地區人民陳雲芬及仲介人陳士芳
    、黃懷明間就偽造文書罪，其另與附表所示之被告陳士芳、黃懷明就使大陸地區
    人民非法入境罪（按使大陸地區人民非法入境罪部分假結婚大陸地區人民即被告
    陳雲芬與仲介假結婚之被告陳士芳、黃懷明及擔任人頭之被告甲○○間，並無共
    犯關係），各有犯意聯絡及行為分擔，應分別論以共同正犯。被告甲○○多次行
    使使公務員登載不實公文書罪之犯行，時間緊接，犯罪構成要件相同，顯係基於
    概括犯意反覆為之，為連續犯，應依刑法第五十六條規定，論以一罪。被告甲○
    ○所犯上開二罪，有方法結果之牽連關係，為牽連犯，應從一重之使大陸地區人
    民非法進入臺灣地區罪論處。查被告甲○○於八十六年間，曾因竊盜罪經臺灣高
    雄地方法院檢察署判處有期徒刑五月確定，於八十六年六月二十二日縮短刑期執
    行完畢，有臺灣高等法院被告全國前案紀錄表一份在卷可按，其於有期徒刑執行
    完畢後，五年以內再犯本件有期徒刑以上之本罪，為累犯，應依刑法第四十七條
    規定加重其刑。爰審酌被告甲○○有竊盜、妨害風化、賭博等犯罪前科（詳上引
    臺灣高等法院被告全國前案紀錄表），其因年邁未婚且經濟狀況不佳，為圖小利
    ，心存僥倖，而罹刑責，及其犯罪之動機、手段、目的、所生危害，犯後坦承犯
    行等一切情狀，量處如主文所示之刑，並諭知易科罰金之折算標準，以資懲儆。
    又按被告甲○○犯罪後，刑法第四十一條已於九十年一月十日修正公布，並於同
    月十二日生效施行，將易科罰金之條件，由犯法定本刑三年以下有期徒刑以下之
    刑之罪，改為犯法定本刑五年以下有期徒刑以下之刑之罪，比較新舊法之結果，
    自以適用裁判時之新法對被告較為有利，爰併依現行刑法第四十一條第一項前段
    規定諭知易科罰金之折算標準。另被告甲○○雖係以假結婚之方式，使大陸地區
    人民進入臺灣地區，再自行覓處打工，但其假結婚對象之大陸地區人民，既是以
    假結婚之方式入境，即非合法入境，自不合乎臺灣地區與大陸地區人民關係條例
    第十五條第三款「使大陸地區人民在臺灣地區從事未經許可或與許可目的不符之
    活動」之要件，故其之行為應僅違反該條例第十五條第一款之規定，併以敘明。
    至於扣案陳士芳所有筆記本三本、簿冊扣案陳士芳所有筆記本三本、簿冊一本、
    信封三張、行動電話二支、中國建設銀行存摺一本、新台幣六萬五千元；被告王
    派明所持有結婚證書二本（鄭淑如、羅安）、筆記簿一本、黃亞目印章一個、身
    分證影本一張、租賃合約書一本、簿記一本；被告周玉華所有戶籍謄本二份、電
    話單一份、簿冊一份、收據一份；被告甘慕萍所有居民證一張、快遞單一份、保
    證書一份、信封一份、本票一本；被告馮世海所有認證書七份、公證書一份、申
    請書二份、行前須知二份；被告黃懷明所有簿冊一本、申請書一份、委託書一本
    、辦案申請表一本、宣誓書一本、協議書一本，大陸通行證一本，印章（邱遠）
    一個，均非應沒收之物，且大部分與本件犯罪無關，爰均不諭知沒收。
據上論斷，應依刑事訴訟法第二百九十九條第一項前段，臺灣地區與大陸地區人民關
係條例第七十九條第一項，刑法第二條第一項前段、第十一條前段、第二十八條、第
二百十六條、第二百十四條、第五十五條、四十一條第一項前段、第四十七條，罰金
罰鍰提高標準條例第一條前段、第二條，判決如主文。
中      華      民      國    九十一    年      七      月    二十五    日
                              臺灣臺南地方法院刑事第三庭
                                  法  官  謝瑞龍
附表：
┌─┬───┬────────┬───────────┬────┬───┐
│編│台灣人│假結婚時間、地點│假結婚之對象（大陸地區│        │      │
│  │頭即被│、方法          │人民年籍、姓別、在台住│來台時間│共  犯│
│號│告姓名│                │居所）                │        │      │
├─┼───┼─┬──────┼──┬───┬──┬─┼────┼───┤
│  │      │時│八十七年十一│姓名│陳雲芬│性別│女│        │陳士芳│
│  │      │  │月十一日    ├──┴──┬┴──┴─┤        │黃懷明│
│  │      │間│            │身分證字號│          │        │      │
││甲○○├─┼──────┼─────┼─────┤        │      │
│  │      │地│中國大陸    │出生年月日│年月日 6. │      │
│  │      │  │            ├─────┼─────┤        │      │
│  │      │點│            │籍      貫│福建省    │        │      │
│  │      ├─┼──────┼─────┼─────┤        │      │
│  │      │方│假結婚      │          │高雄市左營│        │      │
│  │      │  │            │住      址│區○○○街│        │      │
│  │      │  │            │          │五六巷二０│        │      │
│  │      │法│            │          │弄一號    │        │      │
├─┴───┴─┴──────┴─────┴─────┴────┴───┤
│附註：編號係延續前四次判決書之記載，故未依數字順序記載。              │
└───────────────────────────────────┘
右正本證明與原本無異。
如不服本判決應於送達後十日內向本院提出上訴狀（應附繕本）。
                                  書記官  吳湘婷
中      華      民      國    九十一    年      七      月    二十九    日
附錄本案論罪科刑法條全文：
臺灣地區與大陸地區人民關係條例第十五條
  左列行為不得為之：
  一、使大陸地區人民非法進入臺灣地區。
  二、招攬臺灣地區人民未經許可使之進入大陸地區。
  三、使大陸地區人民在臺灣地區從事未經許可或與許可目的不符之活動。
  四、僱用大陸地區人民從事未經許可或與許可範圍不符之工作。
  五、居間介紹他人為前款之行為。
臺灣地區與大陸地區人民關係條例第七十九條
  違反第十五條第一款規定者，處五年以下有期徒刑、拘役或科或併科新台幣五十萬
  元以下罰金。
  以犯前項之罪為常業者，處一年以上七年以下有期徒刑，得併科新台幣一百萬元以
  下罰金。
  第一項之未遂犯罰之。
刑法第二百十六條
  行使第二百十條至第二百十五條之文書者，依偽造、變造文書或登載不實事項或使
  登載不實事項之規定處斷。
刑法第二百十四條
  明知為不實之事項，而使公務員登載於職務上所掌之公文書，足以生損害於公眾或
  他人者，處三年以下有期徒刑、拘役或五百元以下罰金。
